【裁判字號】    97,消債更,470
【裁判日期】    980224
【裁判案由】    更生事件
【裁判全文】
臺灣屏東地方法院民事裁定           97年度消債更字第470號
聲 請 人
即債務人    甲○○
上列當事人因消費者債務清理事件，聲請更生，本院裁定如下：
    主  文
聲請駁回。
聲請費用由聲請人負擔。
    理  由
一、本件聲請意旨略以：聲請人前於民國95年間以書面向最大債
    權金融機構台東企銀請求共同協商債務清償方案，協商成立
    ，自95年10月起，每月應償還新臺幣（下同）13,500元，而
    聲請人現在每月收入僅約22,000元左右，但因債權銀行中之
    星展銀行（原寶華銀行）並未加入上開協商，因此需另每月
    償還該銀行5,000 元，另又需每月繳納房屋貸款10,805元，
    致聲請人每月收入於支付自己之生活費及上開費用後，所剩
    餘之金額根本不足以償還協商金額，使聲請人無法正常繳付
    協商成立之款項，由上，聲請人雖曾與最大債權金融機構協
    商，然因聲請人遭上述顯非可歸責於己之事由致履行原協商
    內容有重大困難，因而於96年6 月起毀諾，為此聲請更生等
    語。
二、按債務人對於金融機構因消費借貸、自用住宅借款、信用卡
    或現金卡契約而負債務，在聲請更生或清算前，應提出債權
    人清冊，以書面向最大債權金融機構請求協商債務清償方案
    並表明共同協商之意旨，消費者債務清理條例第151 條第1
    項定有明文。次按債務人與金融機構協商成立者，不得聲請
    更生或清算，但因不可歸責於己之事由，致履行顯有重大困
    難者，不在此限；本條例施行前，債務人依金融主管機關協
    調成立之中華民國銀行公會會員辦理消費金融案件無擔保債
    務協商機制與金融機構成立之協商，準用前項之規定，同條
    例第151 條第5 項、第6 項分別定有明文。又聲請更生或清
    算不合程式或不備其他要件者，法院應以裁定駁回之，但其
    情形可以補正者，法院應定期間先命補正，復為同條例第8
    條所明定。
三、次按依債務人與金融機構協商成立者，除非因不可歸責於己
    之事由，致履行顯有重大困難，否則不得聲請更生或清算，
    債清條例第151 條第5 項規定甚明。是債務清償方案成立後
    ，固由債務人按其條件履行，惟需於其後發生情事變更，在
    清償期間收入或收益不如預期，致該方案履行困難甚或履行
    不能，因不可歸責於己，始能聲請更生或清算。此項規定旨
    在避免債務人任意毀諾已成立之協商，濫用更生或清算之裁
    判上債務清理程序，蓋以債務清償方案係經當事人行使程序
    選擇權所為之債務清理契約，債務人應受該成立之協議所拘
    束。債務人既已與金融機構協商成立，如認該協商方案履行
    有其他不適當情形，自仍應再循協商途徑謀求解決。本件聲
    請人稱其雖曾與最大債權金融機構協商，然因上述之顯非可
    歸責於己之事由致履行原協商內容有重大困難等語。惟查：
  (一)按消費者債務清理條例之立法目的，係為使不幸陷入經濟困
    境之人得以清理債務、重建生活，並在清理過程中能保有符
    合人性尊嚴之最低基本生活，而非在維持債務人過去慣常之
    寬逸生活，是於評估債務人清償債務之能力時，並非任其主
    張生活費用之數額，否則將造成揮霍無度以致清償債務能力
    降低之人，反而更容易進入更生程序之歧異現象，是本件債
    務人之每月生活費用，應以聲請人毀諾當時行政院主計處所
    公告之96年度台灣省平均每人每月最低生活費用9,509 元為
    計算基準，而非以聲請人所陳述之基本生活費用為準。
  (二)又聲請人雖稱其現在每月收入僅約22,000元左右，然聲請人
    已自承其係於96年6 月起毀諾，此有聲請人於97年10月6 日
    提出之陳報狀可參，因此本院認為本件應以聲請人毀諾當時
    之年度平均每月收入作為計算基準，而非以其現在每月收入
    作為基準。故本院審閱卷附稅務電子閘門財產所得調件明細
    表結果，聲請人於毀諾當時即96年度年收入為499,324 元，
    經換算結果，其平均每月收入約41,610元，自應此作為聲請
    人毀諾當時之每月收入金額，較為適當。準此，以上開聲請
    人每月41,610元之收入，扣除其上開所陳述之每月應給付星
    展銀行之5,000 元及每月應繳納之房屋貸款10,805元，再扣
    除聲請人每月最低生活費用（以主計處公告之96年最低生活
    費用）9,509 元，仍尚餘16,296元，仍足以繳納每月協商款
    項13,500元，並無不能或難以繼續履行協商條件之情形，從
    而，難認聲請人有不可歸責於己之事由，致不能履行原協商
    條件。再者，聲請人既已與金融機構協商成立，如認該協商
    方案履行導致生活費用緊縮或有其他不適當情形，自仍可再
    循協商途徑謀求解決。
四、綜上所述，上開聲請人若繼續依原協商條件履行，尚非不能
    維持其最低基本生活，縱使聲請人就協商結果毀諾，但非不
    得應經由個別債權銀行協商程序以求適當履債。且聲請人查
    無不可歸責於己致履行顯有重大困難之情事，本件聲請更生
    之要件顯然不備，且又無從補正，依首揭條文之意旨，自應
    駁回其更生之聲請。
中    華    民    國    98    年    2     月    24    日
                            民事庭法官  王炳人
上為正本係照原本作成
如不服本裁定，應於裁定送達後10日內，以書狀向本院提出抗告
，並繳納抗告費新臺幣1千元。
中    華    民    國    98    年    2     月    25    日
                            書  記  官  鄭靜芳


司法院資訊處製作；財團法人民間司法改革基金會備份。
